臺灣臺中地方法院民事判決
                                     110年度簡上字第59號
上  訴  人  陳建勝  


訴訟代理人  王永春律師
複  代理人  陳伯彥律師
被  上訴人  江峻秋  
訴訟代理人  林坤賢律師
            王怡潔律師
複  代理人  邱華南律師
上列當事人間請求排除侵害等事件，上訴人對於民國109年11月2
6日本院臺中簡易庭109年度中簡字第67號第一審簡易判決提起上
訴，本院於民國111年1月7日言詞辯論終結，判決如下：
    主      文
上訴駁回。
第二審訴訟費用由上訴人負擔。 
    事實及理由
一、被上訴人起訴主張，除與原審判決記載相同茲予引用外，另
    補陳對上訴人抗辯所為之陳述：被上訴人為坐落臺中市○○區
    ○○段00000地號土地（下稱系爭土地）之土地所有權人，上
    訴人則為同段568地號土地之所有權人（下稱系爭568地號土
    地），兩塊土地相互毗鄰，因同段579地號欲興建大樓故進
    行鄰地鑑界，斯時被上訴人甫發現同段上訴人所有之系爭56
    8地號等土地上有興建鐵皮房屋等而占用系爭土地之情，惟
    經被上訴人數度告知後，上訴人仍不願拆除其所有上開地上
    物。依原審囑託之內政部國土測繪中心民國109年7月6日鑑
    定書鑑定圖（下稱附件鑑定圖）所示，上訴人興建之鐵皮房
    屋確有占用被上訴人所有系爭土地，占用部分為附件鑑定圖
    所示綠色區塊（甲區域），實際占用面積為5.48平方公尺。
    是上訴人抗辯其興建之鐵皮房屋並無占用原告所有系爭土地
    云云，顯不可採。又上訴人雖抗辯如拆除越界牆面，將影響
    其建物結構安全且所費不貲，故被上訴人之主張明顯權利濫
    用云云；然參以臺灣高等法院臺南分院107年度上易字第336
    號及臺灣新竹地方法院105年度訴字第619號民事判決，雖上
    訴人仍抗辯其所有門牌號碼為臺中市○○區○○路0段000號房屋
    （下稱系爭264號房屋）與被上訴人所有系爭土地上興建之
    房屋緊鄰相接，若將越界處之牆面即系爭鐵皮屋拆除，其整
    體建築物之承載力將遭受嚴重破壞，甚至可能影響整體建築
    物結構安全，造成人員傷亡、財物損失，又拆除作業施工不
    易，所費不貲，被上訴人得索回土地之利用利益甚低，對上
    訴人造成之損害甚大，故被上訴人之主張顯有權利濫用之情
    事云云；惟則，上訴人越界之建築並非其所有系爭264號房
    屋主建物之樑柱結構，而係額外加蓋之違章鐵皮房屋，系爭
    占用部分5.48平方公尺之面積，其中大部分均為內由紅磚砌
    成外面覆蓋水泥之牆面，且系爭占用部分牆面僅從地面往上
    約68公分處為水泥覆蓋，超過68公分處後即屬鐵皮增建，而
    系爭占用部分即為系爭264號建物牆面之部分，又系爭264號
    建物屬鐵皮搭建之地上物，與上開與系爭土地同段相鄰之56
    3至565地號土地上之鐵皮搭建增建物相同，此有多幀照片可
    參（參原審卷第187頁至195頁，原證8），而坐落與系爭土
    地同段相鄰之563至565地號所有權人，其各該土地上亦為鐵
    皮搭建之增建物，先前同樣有占用系爭土地之情，其後亦經
    渠等主動將鐵皮增建物占用部分拆除且將圍牆內縮，並未影
    響渠等鐵皮搭建地上物之安全(見原審卷第262頁)，亦經原
    審勘驗屬實(見原審卷第280至281頁，編號27至30號照片)；
    況被上訴人目前正與建築公司洽談並計畫在系爭土地上興建
    房屋，系爭占用部分會影響系爭土地之所有權完整狀態，且
    影響建商進一步洽談建築房屋之意願。承上，系爭占用部分
    之牆面既顯非主體建物之主要支撐牆面，亦即如何增加支撐
    以拆除系爭占用部分，僅涉及將來拆除系爭占用部分之拆除
    技術與方法，與本件並無關聯，且上訴人加建之違章鐵皮既
    非主建物之一部分，則拆除當無損及建物結構安全之可能及
    發生人員傷亡、財物損失之情事，是上訴人抗辯被上訴人之
    主張為「權利濫用」云云，毫無理由；又被上訴人就系爭土
    地之安排使用已另有使用規劃，並非如上訴人所辯系爭土地
    遭系爭占用部分面積僅5.48平方公尺，拆除系爭占用部分被
    上訴人可獲得之利益甚為輕微；且原審案卷中有上訴人所為
    建物申請使用執照申請測量圖，當時應無包含現在占用之鐵
    皮搭建等部分，故被上訴人本於所有權人之地位，正當行使
    權利，並無權利濫用情事，爰請求上訴人拆屋還地及給付相
    當租金之不當得利，應屬有據。
二、上訴人則以，除與原審判決陳述相同者外，另補稱：本件縱
    使拆除，因占用範圍很小，且在兩棟建築中間，極為狹窄且
    人員無法進入，拆除費用極高，且客觀上被上訴人亦無法利
    用，故主張被上訴人因本件訴訟所得利益極少，造成上訴人
    之損害甚大，而為權利濫用，本件與最高法院109年度台上
    字第1028號判決情形類似，請求就此部分送建築師公會鑑定
    可否進行拆除及其費用為何。又原判決附圖（即附件鑑定圖
    ）Ａ點為界椿，即一審法院履勘時地面噴紅漆的點（原審267
    頁照片），ＡＢ連線從建物前面延伸到後面，無法判斷到底是
    從哪個點開始占用，系爭264號房屋為合法建物，有建物登
    記，亦有權狀，並非違章建築。由原判決之附圖無法判斷到
    底系爭264房屋哪個位置占用系爭土地，被上訴人斷言係增
    建才有占用到，顯無憑據，鈞院如有疑慮，請履勘現場或請
    測量人員確認從何點開始占用。被上訴人提起本件訴訟主張
    上訴人有越界建築之情，當屬無據且有濫用權利之嫌。
三、原審判命：（一）被告應將坐落系爭土地上如附件鑑定圖所
    示區域甲（綠色區域部分，面積為5.48平方公尺）所示地上
    物拆除，並將土地回復原狀返還原告。（二）被告應給付原
    告新臺幣（下同）9,198元，及自民國109年1月21日起至清
    償日止，按週年利率百分之5計算之利息，並自109年1月21
    日起至拆除第1項所示地上物並將土地返還原告之日止，按
    月給付原告新臺幣132元。（三）原告其餘之訴駁回。被上
    訴人就其敗訴部分並未聲明不服，已告確定，不另贅述。上
    訴人則就其敗訴部分提起上訴，並聲明：（一）原判決不利
    於上訴人部分廢棄。（二）上開廢棄部分，被上訴人在第一
    審之訴駁回。（三）第一（確定部分除外）、二審訴訟費用
    由被上訴人負擔。被上訴人則聲明：（一）上訴駁回。（二
    ）歷審訴訟費用由上訴人負擔。
四、本院之判斷：
（一）查被上訴人主張上訴人在其系爭568地號土地上之系爭264
      號房屋有如附件鑑定圖中區域甲所示之地上物（綠色區域
      部分，面積為5.48平方公尺）為越界建築而無權占用被上
      訴人所有系爭土地，爰依民法第767條第1項前段等規定，
      請求上訴人拆除該占用部分及返還該部分土地，並依不當
      得利之法律關係返還相當於租金之利益予被上訴人；上訴
      人則以前開情詞置辯。本件原審已偕同兩造整理不爭執要
      點為：（1）被上訴人為系爭土地之所有權人。（2）上訴
      人為系爭568地號土地之所有權人，坐落其上系爭264號建
      物為上訴人所有，由上訴人於20年前出資興建。(3)上訴
      人現將系爭建物出租予訴外人爭鮮股份有限公司作為經營
      餐廳使用。（4)占用部分，如附件鑑定圖綠色區域所示部
      分，占用部分面積為5.48平方公尺。（5)107年系爭土地
      之申報地價為4,694元/平方公尺。另者，本件爭點乃為：
      （1）上訴人抗辯系爭房屋前曾多次為土地鑑界，並未越
      界，故其並無占用被上訴人系爭土地之情，當毋庸給付相
      當於租金之不當得利，是否有據？（2）承上，上訴人主
      張若屬無據，則被上訴人得請求上訴人給付相當租金之不
      當得利金額為若干？（3）上訴人辯稱被上訴人主張其占
      用之部分尚屬不明，且據此請求拆屋還地，應屬權利濫用
      ，有無理由？
（二）查被上訴人主張系爭土地為被上訴人所有，系爭568地號
      土地及其上系爭264號房屋則為上訴人所有等情，業據被
      上訴人提出該等土地登記謄本、系爭264號建物第一類登
      記謄本及現場照片等為證，並有附件鑑定圖附卷可稽，且
      為上訴人所不爭執，堪信被上訴人此部分主張為真正。而
      按，所有人對於無權占有或侵奪其所有物者，得請求返還
      之。對於妨害其所有權者，得請求除去之。有妨害其所有
      權之虞者，得請求防止之，民法第767條第1項定有明文。
      次按「以無權占有為原因，請求返還所有物之訴，被告對
      原告就其物有所有權存在之事實無爭執，而僅以非無權占
      有為抗辯者，原告於被告無權占有之事實，無舉證責任，
      被告應就其取得占有係有正當權源之事實證明之，如不能
      證明，則應認原告之請求為有理由」，最高法院92年度台
      上字第312號判決意旨可參。查上訴人為系爭264號建物之
      所有權人，且前對系爭264號建物確有占用系爭土地如附
      件鑑定圖中綠色區域所示面積為5.48平方公尺部分並無爭
      執，則依上開說明，應由上訴人就其為有權占有系爭土地
      之事實負舉證責任。而查，上訴人前僅空言其曾於80、81
      年間申請建築系爭264號建物時及102年間均曾辦理其土地
      鑑界，當時並無占用系爭土地之情形云云；惟則，系爭26
      4號建物既經上開國土測繪中心施測後鑑定確實有占用系
      爭土地5.48平方公尺，且其占用之位置及範圍如附件鑑定
      圖中綠色區域所示，已如前述，而國土測繪中心係使用精
      密電子測距經緯儀，在系爭土地附近檢測圖根點，經檢測
      無誤後，以各圖根點為基點，分別施測系爭土地及附近界
      址點與兩造實地指界位置，並計算其坐標值輸入電腦，以
      自動繪圖儀展繪鑑測原圖上，然後再依據臺中市中正地政
      事務所保管之地籍圖、圖解地籍圖數值化成果等資料，展
      繪本案有關土地地籍圖經界線，與前項成果核對檢校後測
      定於鑑測原圖上，作成比例尺1/500鑑定圖，有內政部國
      土測繪中心鑑定書在卷足憑（見原審案卷第203至205頁）
      ，可知上開國土測繪中心所為之附件鑑定圖確實具有高度
      之可信性及更佳之精確性，自堪為本案認定之基礎，復以
      ，上訴人迄至本件審結前，均未能再行提出相關舉證以證
      其所述為有權占有等情為真，是已難認上訴人辯稱其為有
      權占有，且如附件鑑定圖所示之占用位置不明，應重行施
      測云云為有據。從而，上訴人所有系爭264號房屋確有如
      附件鑑定圖中綠色區域所示面積為5.48平方公尺部分之地
      上物乃無權占用系爭土地，當堪認無疑。
（三）至上訴人雖仍辯稱依民法第796條第1項前段、第796條之1
      第1項前段規定，被上訴人不得請求拆屋還地云云；惟此
      為被上訴人所否認。而按，98年1月23日修正公布、98年7
      月23日施行之民法第796條第1項前段規定：「土地所有人
      建築房屋非因故意或重大過失逾越地界者，鄰地所有人如
      知其越界而不即提出異議，不得請求移去或變更其房屋。
      」，較之修正前民法第796條前段規定：「土地所有人建
      築房屋逾越疆界者，鄰地所有人如知其越界而不即提出異
      議，不得請求移去或變更其建築物。」，增列「非因故意
      或重大過失」越界建築者始受保障，其修正立法理由即揭
      示：現行條文規定對越界建築者，主觀上不區分其有無故
      意或重大過失，一律加以保護，有欠公允，爰仿德國民法
      第912條、瑞士民法第674條之立法體例，於第1項增列非
      因故意或重大過失越界建築者，始加以保障，以示平允。
      另按98年1月23日增訂、98年7月23日施行之民法第796條
      之1第1項規定：「土地所有人建築房屋逾越地界，鄰地所
      有人請求移去或變更時，法院得斟酌公共利益及當事人利
      益，免為全部或一部之移去或變更。但土地所有人故意逾
      越地界者，不適用之。」，其修正立法理由亦揭示：對於
      不符合第796條規定者，鄰地所有人得請求移去或變更逾
      越地界之房屋，然有時難免對社會經濟及當事人之利益造
      成重大損害，為示平允，宜賦予法院裁量權，爰參酌最高
      法院67年台上字第800號判例，由法院斟酌公共利益及當
      事人之利益，例如參酌都市計畫法第39條規定，考慮逾越
      地界與鄰地法定空地之比率、容積率等情形，免為全部或
      一部之移去或變更，以顧及社會整體經濟利益，並兼顧雙
      方當事人之權益，但土地所有人故意逾越地界者，不適用
      上開規定，始為公平，爰增訂第1項。再按土地所有人建
      築房屋逾越疆界者，鄰地所有人如知其越界而不即提出異
      議，不得請求移去或變更其建築物，固為民法第796條前
      段（現為第796條第1項前段）所明定。惟主張鄰地所有人
      知其越界而不即提出異議者，應就此項事實負舉證之責任
      （最高法院45年台上字第931號判例、82年度台上字第179
      9號判決意旨參照）。所謂知其越界，須鄰地所有人事實
      上知悉越界建築，方足當之（最高法院83年度台上字第60
      5號判決要旨參照）。查上訴人主張被上訴人知其越界而
      不即提出異議者，自應由上訴人就此項事實負舉證責任；
      惟則，上訴人就此並未舉證證明被上訴人有何早知其越界
      建築未即時提出異議之情，自當無民法第796條之適用甚
      明。再者，依上開說明，對於不符合民法第796條規定者
      ，為避免對社會經濟及當事人之利益造成重大損害，法院
      得依民法第796條之1規定，裁量公共利益及當事人利益，
      免為全部或一部之移去或變更。而按，不動產所有權，為
      人民本於憲法財產權之基本權利，被上訴人依伊所有權隨
      時均可主張排除侵害，實為憲法、民法所保障，如無特別
      之情事，實不能僅以占用土地之大小，或時間經過之長短
      ，即逕予推論有無權利濫用之情事，是上訴人徒以其占用
      土地甚小等情為據，推論被上訴人請求拆屋還地顯有權利
      濫用之情事，已屬無據。又者，審之被上訴人就土地之使
      用收益部分亦陳明請求上訴人拆屋還地係因目前正與建築
      公司洽談並計畫在系爭土地上興建房屋，系爭占用部分會
      影響系爭土地之所有權完整狀態，且影響建商進一步洽談
      建築房屋之意願等語，顯見被上訴人就系爭土地之安排使
      用已另有使用規劃，且此核與被上訴人所有系爭土地之形
      狀相符，尚非無據，則上訴人抗辯被上訴人收回系爭土地
      部分所得利益極少云云，亦無可採。
（四）又上訴人抗辯倘拆除系爭264號建物上開占用範圍，將破
      壞原有建物結構，使系爭264號房屋缺損而所受損失甚大
      ，上開占用部分並非違建云云，亦為被上訴人所否認。按
      權利之行使，不得違反公共利益，或以損害他人為主要目
      的；行使權利，履行義務，應依誠實及信用方法，民法第
      148條第1項、第2項分別定有明文。又「當事人主張有利
      於己之事實者，就其事實有舉證之責任。」，民事訴訟法
      第277條前段亦有明文規定。另民法第148條權利之行使，
      不得以損害他人為主要目的之規定，係在限制權利人行使
      權利，專以損害他人為主要目的。若當事人行使權利，雖
      足使他人喪失利益，苟非以損害他人為主要目的，即不受
      該條規定之限制。此有最高法院86年度台上字第2500號判
      決意旨可參。換言之，權利濫用禁止原則不僅源自誠實信
      用原則，且亦須受誠實信用原則之支配，在衡量權利人是
      否濫用其權利時，仍不能不顧及誠信原則之精神，故於具
      體案件，如當事人以權利人行使其權利有權利濫用及違反
      誠實信用原則為抗辯時，法院應就權利人有無權利濫用及
      違反誠信原則之情事均予調查審認，以求實質公平與妥當
      。而查，上訴人占用系爭土地部分，非其所有系爭264號
      房屋主建物之樑柱結構，而係額外加蓋之違章鐵皮房屋等
      情，有系爭建物之使用執照載明建造種類為「R.C造」及
      建物測量成果圖載明主體結構為「鋼筋混凝土」等情（見
      本院卷第127頁及第129頁）、原審所為勘驗結果及現場照
      片等足資比對；則系爭占用部分5.48平方公尺之面積，其
      中大部分既均為內由紅磚砌成外面覆蓋水泥之牆面，且系
      爭占用部分牆面僅從地面往上約68公分處為水泥覆蓋，超
      過68公分處後即屬鐵皮增建，而系爭占用部分即為系爭26
      4號建物牆面之部分係屬鐵皮搭建地上物，並核與上開與
      系爭土地同段相鄰之563至565地號土地上之鐵皮搭建增建
      物相同等情，亦有被上訴人所提現場照片可參（參原審卷
      第187頁至195頁，原證8），且坐落與系爭土地同段相鄰
      之563至565地號所有權人，其各該土地上亦為鐵皮搭建之
      增建物，先前同樣有占用系爭土地之情，其後亦經渠等主
      動將鐵皮增建物占用部分拆除且將圍牆內縮後，並未影響
      渠等鐵皮搭建地上物之安全等情(見原審卷第262頁)，亦
      經原審勘驗屬實(見原審卷第280至281頁，編號27至30號
      照片)，是堪認上訴人辯稱上情並主張系爭264號建物上開
      占用部分與被上訴人所有建物相鄰，如欲拆除系爭264號
      建物上開占用部分，顯有困難，且將危及建物之結構安全
      且恐有人員傷亡或財物損失之情云云，當委屬無據。蓋以
      ，系爭占用部分之牆面既屬上訴人加建之違章鐵皮，且非
      主體建物之主要支撐牆面，已如前述，則應如何增加支撐
      以拆除系爭占用部分，僅涉及將來拆除系爭占用部分之拆
      除技術與方法，與本件有無權利濫用之情顯屬無涉，且尚
      無不得拆除或拆除時恐有損及建物結構安全之可能及發生
      人員傷亡、財物損失之情事甚明，且縱拆除如附件鑑定圖
      所示之違章建物，上訴人仍可使用已辦理保存登記之系爭
      264號房屋，而系爭264號房屋占用部分係以定著之方式占
      用系爭土地，致被上訴人無法使用、收益遭占用之土地，
      對被上訴人之損害甚大，如仍免為移去或變更，難謂公平
      。是本院斟酌社會整體經濟利益，及雙方因建物拆除可獲
      得之利益與損害，認無依民法第796條之1規定，免為系爭
      房屋全部或一部之移去或變更之必要。是以，上訴人就此
      再行聲請鑑定拆除系爭占用部分是否會影響系爭264號建
      物及其鄰屋之結構、所需結構補強費用若干及有無安全上
      顧慮等節，當認毋庸再為調查審究，附此說明。
（五）基此，上訴人既未能說明並舉證其占有系爭土地究有何法
      律上之正當權源，自屬無權占有，且被上訴人尚無權利濫
      用之情，均經本院審認如前，則被上訴人依民法第767條
      第1項前段規定，請求上訴人拆除系爭占用如附件鑑定圖
      所示綠色區域部分面積為5.48平方公尺之地上物，並返還
      該部分土地予被上訴人，自洵屬有據。
（六）再按，依不當得利之法則請求返還不當得利，以無法律上
      之原因而受利益，致他人受有損害為其要件，故其得請求
      返還之範圍，應以對方所受之利益為度，非以請求人所受
      損害若干為準。又無權占有他人土地，可能獲得相當於租
      金之利益為社會通常之觀念（最高法院61年度台上字第16
      95號判例亦同此旨）。又無權使用他人土地，其所受利益
      ，為使用本身，而「相當於租金」係原受利益依其性質不
      能返還時應償還之價額。經查，上訴人占用系爭土地使用
      ，並無合法權源，其占有使用土地，自屬受有相當租金之
      不當利益，而致被上訴人受有損害，是被上訴人請求上訴
      人給付無權占用系爭土地之利益，於法有據。另按城市地
      方房屋之租金，以不超過土地及其建築物申報總價年息10
      %為限，而該條定於租用基地建築房屋準用之，土地法第9
      7條第1項、第105條定有明文。所謂土地之申報總價，係
      指法定地價，所謂法定地價，係指土地所有權人依土地法
      所申報之地價，土地所有權人若未申報地價，則以公告地
      價80%為申報地價，土地法施行法第25條、土地法第148條
      、平均地權條例第16條規亦有明定。上開計收房屋租金限
      制之規定，自得據為本件計算上訴人所受相當租金之不當
      得利之標準。又基地租金之數額，除以基地申報地價為基
      礎外，尚須斟酌基地之位置，工商業繁榮之程度，承租人
      利用基地之經濟價值及所受利益等項，並與鄰地租金相比
      較，以為決定，並非必達申報總地價年息百分之10之最高
      額（最高法院68年度台上字第3071號判例亦同此旨）。查
      系爭土地坐落在臺中市北屯區東山路1段，附近有麥當勞
      、餐廳、電器行、水果店、機車行及藥局等各式商店，交
      通便利、生活機能佳，此有谷歌地圖資料、勘驗筆錄及現
      場照片在卷可佐（原審卷第243頁、第183至199頁、第259
      至289頁），是認被上訴人請求上訴人自103年12月31日起
      （被上訴人起訴狀上本院戳章日期108年12月30日往前推
      算5年，見原審卷第13頁）至返還系爭土地之日止（至超
      出上開5年時效部分，前經上訴人於原審中抗辯，並由原
      審判決駁回確定在案），以系爭占用部分面積依申報地價
      百分之7計算不當得利為適當。而查，系爭土地於103年、
      104年、105年、106年、107年、108年、109年之各期申報
      地價分別為3,440元/平方公尺、3,440元/平方公尺、5,57
      7元/平方公尺、5,577元/平方公尺、4,694元/平方公尺、
      4,694元/平方公尺、4130.4元/平方公尺，依此計算，自1
      03年12月31日起至108年12月30日止，被上訴人得請求相
      當租金之利益應為9,198元(計算方式詳如附表所示)。又
      按給付無確定期限者，債務人於債權人得請求給付時，經
      其催告而未為給付，自受催告時起，負遲延責任，其經債
      權人起訴而送達訴狀者，與催告有同一之效力；遲延之債
      務，以支付金錢為標的者，債權人得請求依法定利率計算
      之遲延利息；應付利息之債務，其利率未經約定，亦無法
      律可據者，週年利率為百分之5，民法第229條第2項、第2
      33條第1項前段及第203條分別定有明文。從而，被上訴人
      就上開相當於不當得利之租金部分，請求上訴人加計給付
      自民事起訴狀繕本送達之翌日即109年1月21日起(109年1
      月20日合法送達被告，見原審卷第63頁)至清償日止，按
      週年利率百分之5計算之利息，與前揭規定，核無不合，
      應予准許；並自108年12月31日起至返還系爭土地之日止
      ，按月給付被上訴人相當租金之不當得利132元，洵屬有
      據。
（七）綜上所述，被上訴人依民法第767條第1項、第179條之規
      定，請求上訴人將系爭土地上如附件鑑定書所示綠色區域
      面積5.48平方公尺之地上物拆除及返還土地，並應給付91
      98元，及自109年1月21日起至清償日止，按年息百分之5
      計算之利息，並自108年12月31日起至返還系爭土地之日
      止，按月給付被上訴人相當租金之不當得利132元（以109
      年每平方公尺申報地價4130.4元計算，計算式：4,130.4 
      ×5.48 ×7% ÷12＝132元），均為有理由。原審判准上訴人
      應按上開所示範圍土地之地上物拆除，並將土地返還予被
      上訴人，及命上訴人給付被上訴人9198元本息，並自109
      年1月21日起至返還系爭土地之日止，按月給付被上訴人
      相當租金之不當得利132元，因未逾被上訴人上開可請求
      之範圍而有利於上訴人，尚無不合，是上訴意旨指摘原判
      決不當求予廢棄改判，為無理由，應駁回其上訴。
五、本件事證已臻明確，兩造其餘主張陳述及所提出之證據資料
    ，經本院斟酌後，認與判決結果不生影響，爰不予以一一論
    列，附此敘明。至上訴人再度聲請鑑定「拆除被上訴人所有
    之建物越界牆面是否花費甚鉅或將影響主建物結構安全」部
    分，因原審前業已至現場履勘並制有勘驗結果在卷可參，且
    本院認此部分顯屬無必要，均如前述，是不予為之，附此說
    明。
六、據上論結，本件上訴為無理由，依民事訴訟法第436條之1第
    3項、第449條第1項、第78條，判決如主文。
中　　華　　民　　國　　111 　年　　1 　　月　　21　　日
              民事第五庭  審判長法  官  陳文爵　　　　　
                                法  官  施懷閔　　　　　
                                法  官  許惠瑜
以上正本係照原本作成。
本判決不得上訴。
中　　華　　民　　國　　111 　年　　1 　　月　　21　　日
                                書記官  高偉庭
附表：
【上訴人應給付占用期間之不當得利（計算式：申報地價 ×占用
面積 ×7% ×年】
（1）自103年12月31日起至103年12月31日止，相當於租金之不
     當得利為3.62元。【計算式：3,440 ×5.48 ×7% ×(1/365)＝
     3.62元】  
（2）自104年1月1日起至104年12月31日止，相當於租金之不當
     得利為1,319.58元。【計算式：3,440 ×5.48 ×7% ×1＝1,31
     9.58元】
（3）自105年1月1日起至105年12月31日，相當於租金之不當得
     利為2,139.34元。【計算式：5,577 ×5.48 ×7% ×1＝2,139.
     34元】
（4）自106年1月1日起至106年12月31日止，相當於租金之不當
     得利為2,139.34元。【計算式：5,577 ×5.48 ×7% ×1＝2,13
     9.34元】       
（5）自107年1月1日起至107年12月31日止，相當於租金之不當
     得利為1,800.62元。【計算式： 4,694 ×5.48 ×7% ×1＝1,8
     00.62元】      
（6）自108年1月1日起至108年12月30日止，相當於租金之不當
     得利為1,795.69元。【計算式：4,694 ×5.48 ×7% ×(364/3
     65)＝1,795.69元】
以上總計：3.62＋1,319.58＋2,139.34＋2,139.34＋1,800.62＋1,795.69＝9198(元以下4捨5入)